臺灣彰化地方法院民事裁定
110年度消債更字第11號
聲  請  人  
即債務人    黃瑞龍  

代  理  人  洪主雯(法扶律師)
上列聲請人因消費者債務清理事件聲請更生，本院裁定如下：
    主  文
債務人甲○○自民國110年6月16日下午4時起開始更生程序，並命
司法事務官進行本件更生程序。
    理  由
一、按債務人不能清償債務或有不能清償之虞者，得依本條例所
    定更生程序，清理其債務。債務人無擔保或無優先權之債務
    總額未逾新臺幣1,200萬元者，於法院裁定開始清算程序或
    宣告破產前，得向法院聲請更生。債務人對於金融機構負債
    務者，在聲請更生或清算前，應向最大債權金融機構請求協
    商債務清償方案，或向其住、居所地之法院或鄉、鎮、市、
    區調解委員會聲請債務清理之調解。消費者債務清理條例（
    下稱消債條例）第3條、第42條第1項、第151條第1項分別定
    有明文。又法院開始更生程序之裁定，應載明其年、月、日
    、時，並即時發生效力。法院裁定開始更生或清算程序後，
    得命司法事務官進行更生或清算程序，必要時得選任律師、
    會計師或其他適當之自然人或法人一人為監督人或管理人，
    亦為同條例第45條第1項、第16條第1項所明定。
二、本件聲請意旨略以：
    聲請人積欠無擔保或無優先權債權人之債務共計新臺幣（下
    同）1,933,385元，前與最大金融機構債權人國泰世華商業
    銀行股份有限公司前置調解不成立（本院109年度司消債調
    字第249號），現為搬運臨時工而無固定雇主，每月薪資約
    二萬二千元，每月個人支出費用為 14,650元，依法受其扶
    養之人有與周士閔、周崇裕共同扶養其父與母，其負擔共一
    千元，另與配偶共同扶養3名未成年子女，其負擔共六千元
    ，因此每月扶養費共七千元，故每月必要生活費用總和為 2
    1,650元，而名下並無財產，亦無受領任何社會救助，且未
    經法院裁定開始清算程序或宣告破產，最近五年內未從事營
    業活動。因有不能清償債務之情事，爰請求准予裁定開始更
    生程序等語。
三、經查：
　㈠上開聲請人所主張之事實，業據其提出消費者債務清理更生
    聲請狀、財產及收入狀況說明書、債權人清冊、財政部中區
    國稅局107至108年度綜合所得稅各類所得資料清單、全國財
    產稅總歸戶財產查詢清單、財團法人金融聯合徵信中心當事
    人綜合信用報告債務清理條例前置協商專用債權人清冊、親
    屬系統表、戶籍謄本影本、生活必要支出清單、更生償還計
    畫書、償還計畫表，並有本院依職權調閱聲請人之勞保資料
    、稅務電子閘門財產所得調件明細表；向財政部中區國稅局
    員林稽徵所函查最近二年綜合所得稅結算申報書、核定通知
    書及各類所得扣繳暨免扣繳憑單資料；向臺灣集中保管結算
    所股份有限公司函查集中保管有價證券資料；向財團法人金
    融聯合徵信中心函查當事人綜合信用報告等資料在卷可參，
    亦調閱本院109年度司消債調字第249號前置調解事件卷宗核
    閱無訛。
　㈡查聲請人主張其因無固定雇主，無法提供薪資證明文件，僅
    能提出切結書呈報其薪資現每月約二萬二千元，如有不實，
    願負相關法律責任（見調解卷第12頁），就此部分本院依聲
    請人之勞保資料及稅務電子閘門財產所得調件明細表之所載
    ，勘認為真實。
　㈢次查聲請人主張其每月必要生活費用為 14,650元；其與周士
    閔、周崇裕共同扶養其父與母，每月其實際支出扶養費共一
    千元；另與配偶共同扶養3名未成年子女，每月其實際支出
    扶養費共六千元；共計每月必要生活費用為21,650元之部分
    ： 
　　⒈關於其每月必要生活費用14,650元，依消債條例第64條之2
      第1項規定及衛生福利部公布110年臺灣每人每月最低生活
      費之1.2倍即15,946元（計算式：13,288  1.2 ≒ 15,946
      ），聲請人所主張之數額較之略低，乃屬合理，依消債條
      例第64條之2第3項，聲請人其每月必要生活費用以 14,65
      0元為之計算。
　　⒉關於其與周士閔、周崇裕共同扶養其父與母，每月其實際
      支出扶養費共一千元，依聲請人提出之戶籍謄本（現戶部
      分）及親屬系統表（見聲請更生卷之較後附之附件2），
      無從認定周士閔、周崇裕與聲請人、聲請人父母間之身分
      關係及為何其負擔扶養其父與母之費用各五百元，是聲請
      人此部分扶養費之支出，金額雖低，惟因無法證明，而仍
      應予扣除其每月扶養費之支出數額。
　　⒊關於其與配偶共同扶養3名未成年子女，每月其實際支出扶
      養費共六千元，由於此數額顯較消債條例第64條之2第1項
      規定及衛生福利部公布110年臺灣每人每月最低生活費之1
      .2倍即15,946元（計算式：13,2881.2 ≒ 15,946）為低
      ，依消債條例第64條之2第3項，聲請人與配偶共同扶養之
      3名未成年子女，其每月實際支出扶養費以六千元為之計
      算。
　　⒋是聲請人之每月必要生活費用為20,650元（計算式：14,65
      0＋6,000＝20,650）。
　㈣如上所述，聲請人即債務人每月收入約二萬二千元，扣除每
    月必要生活費用及扶養費20,650元，每月僅餘1,350元，與
    其所負債務1,933,385元對照，應有消債條例第3條之債務人
    不能清償債務之情事。
　㈤本件聲請人有消債條例第3條不能清償債務之情形，而聲請人
    無擔保或無優先權之債務總額既未逾1,200萬元，亦未經法
    院裁定開始清算程序或宣告破產，且無消費者債務清理條例
    第6條第3項、第8條或第46條各款所定駁回更生聲請之事由
    存在，則其聲請更生，於法並無不合，應予准予。
　㈥至前述關於因無法證明而扣除聲請人扶養父與母費用之支出
    部分，縱依消債條例第8條命聲請人補正後即得證明，於結
    論並不生影響，本院便不命聲請人補正。
四、本件聲請更生事件，既已准許而即時生效，爰依首揭規定，
    裁定如主文所示。
中　　華　　民　　國　　110 　年　　6 　　月　　16　　日
                  民事第一庭    法  官　  李言孫
以上正本係照原本作成。
不得抗告。
中　　華　　民　　國　　110 　年　　6 　　月　　16　　日
                                書記官    梁永慶